【裁判字號】    98,訴,649
【裁判日期】    981020
【裁判案由】    違反槍砲彈藥刀械管制條例
【裁判全文】
臺灣雲林地方法院刑事判決               98年度訴字第649號
公  訴  人  臺灣雲林地方法院檢察署檢察官
被      告  甲○○
指定辯護人  本院公設辯護人許俊雄
上列被告因違反槍砲彈藥刀械管制條例案件，經檢察官提起公訴
（98年度偵字第2482號），本院判決如下：
    主  文
甲○○犯非法寄藏可發射子彈具殺傷力之槍枝罪，處有期徒刑貳
年，併科罰金新臺幣伍萬元，罰金如易服勞役，以新臺幣壹仟元
折算壹日。緩刑伍年，並自本判決確定之日起個月內，向公庫
支付新臺幣陸萬元，及應於緩刑期間內向執行檢察官指定之公益
團體、地方自治團體或社區提供共貳佰肆拾小時之義務勞務，並
付保護管束。扣案之改造手槍壹支（含彈匣壹個，槍枝管制編號
0000000000號）及具殺傷力之子彈顆均沒收。
    事  實
一、甲○○明知可發射子彈具有殺傷力之改造槍枝為槍砲彈藥刀
    械管制條例所列管之物品，非經中央主管機關許可，不得寄
    藏，竟基於寄藏可發射子彈具有殺傷力之槍枝之犯意，於民
    國97年12月間某日（起訴書誤載為「98年間」），在雲林縣
    臺西鄉和豐村公館35之5 號居處內，受友人蘇俊龍（未據起
    訴）之託，未經許可，即代為保管可發射子彈具殺傷力之仿
    Walther 廠PPK/S 型半自動手槍製造而成，已換裝土造金屬
    槍管之改造手槍1 支（含彈匣1 個，槍枝管制編號00000000
    00號，下稱本案手槍）及非制式子彈5 顆（裝填於本案手槍
    彈匣內，其中4 顆係由金屬彈殼組合直徑7.9 ±0.5mm 金屬
    彈頭而成，1 顆經送驗試射，可擊發，僅存彈殼，均具殺傷
    力；另1 顆係由金屬彈殼組合直徑8.0mm 金屬彈頭而成，經
    試射，無法擊發，認不具殺傷力）（上開槍彈均以未扣案之
    黑色袋子裝載），由甲○○同時受寄並將之藏放於上開居處
    之廚房櫥櫃中。嗣經警方於98年5 月13日16時40分許，持本
    院核發之搜索票至上址進行搜索，在廚房櫥櫃內扣得本案手
    槍及子彈，方知上情。
二、案經雲林縣警察局斗六分局報告臺灣雲林地方法院檢察署檢
    察官偵查起訴。
    理  由
一、證據能力部分：
    按被告以外之人於審判外之陳述，雖不符刑事訴訟法第159
    條之1 至之4 等4 條規定，而經當事人於審判程序同意作為
    證據，法院審酌該陳述作成時之情況，認為適當者，亦得作
    為證據，刑事訴訟法第159 條之5 第1 項同有規定。本判決
    後開所引用之各該被告以外之人於審判外之陳述（包括言詞
    及書面陳述），原則上均不得作為證據使用，惟被告甲○○
    及辯護人雖知上開證據資料為傳聞證據，但於本院審理程序
    中均表示同意作為證據使用（見本院卷第17頁反面、第31頁
    ），本院審酌上開證據製作時之情況，並無違法不當之情事
    ，認為以之作為證據應屬適當，揆諸前開規定，應認該等供
    述證據例外具有證據能力。
二、認定犯罪事實所憑之證據及理由：
    上開犯罪事實，業據被告在本院審理中坦承不諱（見本院卷
    第15頁至第18頁、第31頁至第34頁反面），另有本案手槍及
    子彈4 顆（其中1 顆經送驗試射，僅存彈殼）扣案可資佐證
    。又將前揭槍彈分別送往內政部警政署刑事警察局鑑驗之結
    果，認為：送鑑手槍1 枝（槍枝管制編號：0000000000號
    ），認係改造手槍，由仿Walther 廠PPK/S 型半自動手槍製
    造之槍枝，換裝土造金屬槍管而成，擊發功能正常，可供擊
    發適用子彈使用，認具殺傷力。子彈5 顆，認均非制式子
    彈，其中4 顆由金屬彈殼組合直徑7.9 ±0.5mm 彈頭而成，
    採樣1 顆試射，可擊發，認均具殺傷力；另1 顆係由金屬彈
    殼組合直徑8.0mm 金屬彈頭而成，經試射，無法擊發，認不
    具殺傷力。此有該局98年6 月10日刑鑑字第0980068360號、
    98 年7月15日刑鑑字第0980088529號鑑驗書共2 紙附卷可稽
    （見偵卷第33頁至第36頁、第59頁至第60頁）。綜上足認被
    告之自白與事實相符，可以採信，本案事證明確，被告犯行
    洵堪認定，應依法論科。
三、論罪科刑之理由：
  (一)按槍砲彈藥刀械管制條例第8 條第4 項、第12條第4 項，均
    將「持有」與「寄藏」行為分別定其處罰規定，而寄藏與持
    有，均係將物置於自己實力支配之下，僅寄藏必先有他人之
    持有行為，而後始為之受「寄」代「藏」而已。故寄藏之受
    人委託代為保管，其保管之本身，亦屬持有。不過，此之持
    有係受寄託之當然結果，故法律上宜僅就寄藏行為為包括之
    評價，不再就持有行為予以論罪。而寄藏與持有之界限，應
    以持有即實力支配係為他人或為自己而占有管領為判別準據
    （最高法院74年臺上字第3400號判例意旨參照）。本案被告
    既受友人蘇俊龍所寄，代為藏放槍彈，則被告顯係為他人持
    有本案槍彈，依前揭最高法院裁判意旨，不應視為單純之「
    持有」，而應以「寄藏」評價之。是核被告所為，係犯槍砲
    彈藥刀械管制條例第8 條第4 項非法寄藏可發射子彈具殺傷
    力之槍枝罪及同條例第12條第4 項非法寄藏子彈罪。被告持
    有本案手槍與具殺傷力子彈之行為，揆諸前揭判例要旨，為
    寄藏本案手槍及具殺傷力子彈之當然結果，不另論罪。起訴
    檢察官認被告係犯槍砲彈藥刀械管制條例第8 條第4 項非法
    持有可發射子彈具殺傷力之槍枝罪及同條例第12條第4 項非
    法持有子彈罪，依前說明，尚有誤會，應由本院逕予更正（
    無變更起訴法條之問題）。
  (二)次按持有槍枝、子彈等違禁物，所侵害者為社會法益，如所
    持有客體之種類相同（如同為手槍，或同為子彈者），縱令
    同種類之客體有數個（如數支手槍、數顆子彈），仍為單純
    一罪，不發生想像競合犯之問題；若同時持有二不相同種類
    之客體，則為一行為觸犯數罪名之想像競合犯（最高法院82
    年度臺上字第5303號判決要旨參照）。本案被告以一行為寄
    藏本案手槍1 支及具殺傷力之子彈4 顆，觸犯上開2 罪名，
    為想像競合犯，應依刑法第55條之規定從一重之非法寄藏可
    發射子彈具殺傷力之槍枝罪處斷。
  (三)又法院於面對不分犯罪情節如何，概以重刑為法定刑者，於
    有情輕法重之情形時，在裁判時本有刑法第59條酌量減輕其
    刑規定之適用，以避免過嚴之刑罰，大法官會議解釋釋字第
    263 號解釋文可資參照。亦即，法院為避免刑罰過於嚴苛，
    於情輕法重之情況下，應合目的性裁量而有適用刑法第59條
    酌量減輕被告刑度之義務。又適用刑法第59條酌量減輕其刑
    時，並不排除同法第57條所列舉10款事由之審酌（最高法院
    70年第6 次刑事庭長會議決議參照）。基此，本院審酌：1.
    被告犯後坦承犯行，態度良好，已見悔意。2.被告代為寄藏
    槍彈，時間僅數月餘，且未攜出犯案，未使槍彈在外流通，
    對社會所生危害較為輕微。3.被告寄藏之手槍僅有1 支，具
    殺傷力之子彈僅有4 顆，犯罪情節並非嚴重。4.被告自承教
    育程度僅國中畢業，智識程度不高。綜上可認被告犯罪情狀
    堪值憫恕，衡以其所犯非法寄藏可發射子彈具殺傷力之槍枝
    罪法定刑為最輕本刑3 年以上有期徒刑，倘科以法定最輕刑
    度，猶嫌過重，有傷一般國民對法律之情感，爰依刑法第59
    條規定，酌減該罪之刑。
  (四)本院考量上情（即前述酌減事由），復認被告明知具殺傷力
    之槍彈為管制物品，無視政府法令，仍受寄代藏，隱匿不報
    ，對社會治安造成潛在性之危害，究屬不該，但念及其有1
    妻3 子女，有健全家庭生活，兼衡被告及辯護人請求從輕量
    刑，公訴檢察官請求依法判決等一切情狀，量處如主文所示
    之刑，再就宣告罰金刑之部分，諭知易服勞役之折算標準。
  (五)被告雖有竊盜等前科，但時間均在82年至87年間，距本案已
    有相當時日，且各罪均受緩刑之宣告，於緩刑期滿後刑之宣
    告均未遭撤銷，刑之宣告均已失效力，如同未受刑之宣告般
    （即可視為未有犯罪之前科紀錄），此有臺灣高等法院被告
    前案紀錄表附卷可參，可認被告平日素行尚佳，係因一時失
    慮觸犯重罪，經此偵、審程序，當知所警惕，信無再犯之虞
    ，且其家境清寒，妻子及母親身體狀況均不佳，3 名子女正
    值就學期間，生活費及教育費開銷不小，經濟負擔沈重，有
    其戶籍謄本、清寒證明申請書、德華診所診斷證明書及財團
    法人義大醫院診斷證明書等在卷可查（見本院卷第44頁至第
    49 頁） ，實有賴被告在外工作打拼以維繫生計，本院因認
    對其所宣告之刑，以暫不執行為適當，爰依刑法第74條第1
    項第1 款規定，併予宣告緩刑5 年。又本院為促使被告記取
    緩刑之教誨，認有課予被告一定負擔之必要，乃併依同法第
    74條第2 項第4 款、第5 款等規定，令其於本判決確定之日
    起3 個月內，向公庫支付新臺幣6 萬元，且於緩刑期間，再
    向執行機關指定之公益團體、地方自治團體或社區提供義務
    勞務共計240 小時，再依刑法第93條第1 項第2 款規定，宣
    告在緩刑期間付保護管束，由觀護人為適當督促，並發揮附
    條件緩刑制度之立意，用啟自新。至被告究應向何公益團體
    、地方自治團體或社區提供義務勞務，屬執行之問題，應由
    執行檢察官斟酌全案情節及各公益團體、地方自治團體或社
    區之需求妥為指定，併此陳明。
  (六)扣案之本案手槍為違禁物，應依刑法第38條第1 項第1 款之
    規定宣告沒收。至扣案具殺傷力之子彈4 顆，除其中1 顆經
    鑑驗試射完畢，僅存彈殼，現已不具殺傷力，不予沒收外，
    其餘3 顆均屬違禁物，應依上開規定併為沒收之諭知。至扣
    案不具殺傷力之子彈1 顆、空氣手槍、瓦斯鋼瓶及鋼珠彈丸
    等物，並非違禁物，也與被告本案犯罪無關，均不予宣告沒
    收，附此敘明。
據上論斷，應依刑事訴訟法第299 條第1 項前段，槍砲彈藥刀械
管制條例第8 條第4 項、第12條第4 項，刑法第11條前段、第55
條、第59條、第42條第3 項、74條第1 項第1 款、第2 項第4 款
、第5 款、第3 項、第93條第1 項第2 款、第38條第1 項第1 款
，判決如主文。
本案經檢察官乙○○到庭執行職務。
中    華    民    國    98    年    10    月    20    日
                  刑事第七庭  審判長法  官 許 佩 如
                                    法  官 楊 欣 怡
                                    法  官 王 紹 銘
以上正本證明與原本無異。
如不服本判決，應於收受本判決後10日內向本院提出上訴書狀，
並應敘述具體理由。如未敘述上訴理由者，應於上訴期間屆滿後
20日內向本院補提理由書狀（均須按他造當事人之人數附繕本）
「切勿逕送上級法院」。
                                    書記官 洪 秀 虹
中    華    民    國    98    年    10    月    20    日
附錄本案論罪科刑法條：
槍砲彈藥刀械管制條例第8 條第4 項：
未經許可，持有、寄藏或意圖販賣而陳列第1 項所列槍枝者，處
3 年以上10年以下有期徒刑，併科新臺幣700 萬元以下罰金。
槍砲彈藥刀械管制條例第12條第4 項：
未經許可，持有、寄藏或意圖販賣而陳列子彈者，處5 年以下有
期徒刑，併科新臺幣300 萬元以下罰金。


司法院資訊處製作；財團法人民間司法改革基金會備份。
